臺灣臺北地方法院民事判決　　　　　　93年度重訴字第1487號
原　　　告　乙○○
訴訟代理人　任兵律師
　　　　　　丙○○
被　　　告　甲○○
訴訟代理人　楊博堯律師
上列當事人間請求確認抵押債權不存在等事件，本院於民國九十
四年十一月十六日言詞辯論終結，判決如下：
    主  文
原告之訴駁回。
訴訟費用由原告負擔。
    事實及理由
一、原告主張其為訴外人欣協和工業股份有限公司（下稱欣協和
    公司）之連帶保證人，提供如附表所示之不動產向訴外人台
    灣中小企業銀行連帶擔保清償債務新台幣（下同）16,143,
    303元。被告係自訴外人台灣中小企業銀行受讓取得系爭債
    權及抵押權，其受讓債權總金額為16,143,603元。被告遂於
    民國91年4月30日，分別於登記最高限額9,800,000元之抵押
    權於如附表所示之原告所有之不動產，以及設定最高限額15
    ,000,000 元之抵押權於訴外人欣協和公司所有坐落於桃園
    縣大園鄉○○段埔頂小段0000-0000地號之不動產。訴外人
    欣協和公司所有之上開不動產業於93年6月29日被台灣桃園
    地方法院92年度執字6963號強制執行事件以33,990,000元拍
    定，被告作為第一順位抵押權人之債權即16,143,304元可全
    額受償。被告對於原告之債權即已受償，依民法第870條抵
    押權從屬性之法理及民法第767條之規定，附屬於債權之抵
    押權亦隨債權受償而不存在。又被告之債權業由台灣桃園地
    方法院92年度執字第6963號強制執行事件全額受償其債權，
    已有強制執行法第14條第1項消滅債權人請求之事由發生等
    語。爰聲明：(一)請求確認被告所有如附表所示之不動產抵押
    權不存在。(二)本院92年度執助字第2746號清償債務強制執行
    事件執行程序應予撤銷。(三)以附表所示不動產為標的，以被
    告名義登記，台北市大安區地政事務所91年5月11日收件登
    記日期為91年5月21日登記字號為大安字第2559號設定抵押
    權範圍為最高限額9,800,000元存續期間為91年至清償日止
    之抵押權應予塗銷。
二、被告辯稱：原告與訴外人台灣中小企業銀行於78年2月16 日
    訂立本金最高限額抵押權9,800,000元，約定期間為自78 年
    2月16日起至108年2月15日止，擔保原告對台灣區中小企業
    銀行，在抵押權設定契約書所定之本金最高限額以內，現在
    及將來所負之票據、借款、墊款、保證等債務及其他債務，
    並包括其利息、遲延利息、違約金、實行抵押權費用、損害
    賠償及其他有關費用之清償。而原告於前揭最高限額抵押權
    存續期間，即85年1月18日起對台灣區中小企業銀行有五筆
    連帶保證債務，總計金額達24,600,000元。且至91年3月25
    日止主債務人欣協和公司已經遲延而尚未清償之金額（含違
    約金及利息）有16,143,603元。嗣於91年3月25日訴外人台
    灣區中小企業銀行將前揭債權（包含附屬權利違約金、利息
    及抵押權）全部讓與被告，被告並曾多次通知主債務人欣協
    和公司及原告，惟渠等均置之不理，嗣後被告實行抵押權，
    惟目前僅受償15,000,000元。綜上，被告至少尚有1,143,60
    3元未受清償，且前開金額尚未計算自91年3月25日起迄今之
    違約金與利息，是前揭最高限額抵押權所擔保之債權，仍未
    完全清償，故系爭最高限額抵押權仍須繼續擔保被告對原告
    之債權，債務人依法自不得請求塗銷等語。爰聲明：原告之
    訴駁回。
三、兩造不爭執之事實：
（一）原告為訴外人欣協和公司之連帶保證人，提供如附表所示
      之不動產向訴外人台灣中小企業銀行連帶擔保清償債務16
      ,143,303元。
（二）被告自訴外人台灣中小企業銀行受讓取得系爭債權，其受
      讓債權總金額為16,143,603元。
（三）被告於91年4月30日，分別於原告所有如附表所示之不動
      產設定9,800,000元之最高限額抵押權，並於訴外人欣協
      和公司所有之坐落桃園縣大園鄉○○段埔頂小段0000-000
      0地號之不動產設定15,000,000元之最高限額抵押權。
（四）訴外人欣協和公司所有之上開不動產業於93年6月29日經
      台灣桃園地方法院92年度執字6963號強制執行事件以33,
      990,000元拍定。
四、原告主張被告之債權業於台灣桃園地方法院92年度執二字第
    6963號強制執行事件全額受償云云，惟為被告所否認。經查
    ，訴外人欣協和公司所有之不動產於台灣桃園地方法院92年
    度執字6963號強制執行事件以33,990,000元拍定，而被告受
    償15,000,000元等情，業經原告提出台灣桃園地方法院民事
    執行處強利執行金額計算書分配表影本乙份在卷可稽，並經
    台灣桃園地方法院函覆本件被告為第一順位抵押權人，在系
    爭執行事件已全部受償完畢，此有台灣桃園地方法院民事執
    行處94年10月5日桃院興執92年執二字第6963號函在卷可稽
    ，參諸本件被告於台灣桃園地方法院拍賣之不動產上所設定
    之最高限額抵押權係15,000,000元，可知上揭台灣桃園地方
    法院函覆被告全部受償之金額即係指其最高限額抵押權之
    15,000,000元，而原告積欠被告之債務本金為16,143,303元
    等情，為兩造所不爭執，是被告至少尚有本金1,143,603元
    未受清償，故被告辯稱原告之債權尚未全額受償等語，堪可
    採信。被告之債權既尚未全額受償，原告請求確認如附表所
    示之不動產抵押權不存在，撤銷本院92年度執助字第2746號
    之執行程序；及塗銷以附表所示不動產為標的之抵押權云云
    ，即無理由。
五、從而，原告據以起訴，請求確認被告所有如附表所示之不動
    產抵押權不存在；撤銷本院92年度執助字第2746號清償債務
    強制執行事件執行程序；及塗銷以附表所示不動產為標的，
    以被告名義登記，台北市大安區地政事務所91年5月11日收
    件登記日期為91年5月21日登記字號為大安字第2559號設定
    抵押權範圍為最高限額9,800,000元存續期間為91年至清償
    日止之抵押權，為無理由，應予駁回。
六、因本案事證已臻明確，兩造其餘主張陳述及所提之證據，均
    毋庸再予審酌，附此敘明。
七、結論：本件原告之訴為無理由，依民事訴訟法第78條，判決
    如主文。
中　　華　　民　　國　　94　　年　　11　　月　　28　　日
                  民事第六庭    法　官　郭美杏
以上正本係照原本作成
如對本判決上訴，須於判決送達後20日內向本院提出上訴狀
中　　華　　民　　國　　94　　年　　11　　月　　29　　日
                       　　　　 書記官　潘惠梅
